臺灣高等法院刑事判決　　　　　　　　　　　　　　九十一年度交上訴字第九六號
　　上　訴　人　乙○○
　　即　被　告
右列被告因業務過失致死案件，不服臺灣臺北地方法院八十九年度交訴字第一六Ｏ號
，中華民國九十一年五月十六日第一審判決，提起上訴，本院判決如左：
    主    文
上訴駁回。
    事    實
一、乙○○係計程車司機，為從事駕駛業務之人，於民國八十九年十月十一日上午八
    時十分左右，駕駛車牌號碼Ｇ七－三五○號營業用小客車，載客沿臺北市圓山飯
    店內往後山，由南往北方向之車道行駛，當時之天候、路況皆良好，其原應注意
    汽車行進中應注意車前狀況，並與同方向之車輛保持安全距離，隨時採取必要之
    安全措施，及汽車超車時應與前車左側保持半公尺以上之間隔超過，以免危險之
    發生，而依當時情形又無不能注意之情事，竟疏於注意，於超車之際，未與同方
    向行駛在其右前方，由林冠吟騎乘之車號ＤＮＥ－○三五號機車，保持安全間距
    ，致所駕駛之營業小客車右後車門，擦撞該機車之左手把，致林冠吟失去重心、
    人車倒地，林冠吟因而受有頭部外傷合併急性硬膜下出血之傷害，旋經送醫急救
    ，嗣於同年月十六日上午八時四十四分許，因顱內出血死亡。乙○○在偵查犯罪
    機關或人員確知其為肇事者之前，向據報前往現場處理之臺北市政府警察局中山
    分局員警自首，始獲知上情。
二、案經乙○○自首及林冠吟之子甲○○訴由臺北市政府警察局中山分局報請臺灣臺
    北地方法院檢察署檢察官偵查起訴。
    理    由
一、訊據上訴人即被告乙○○固坦承有於右開時、地駕車與被害人林冠吟所騎乘之機
    車發生擦撞，致被害人受傷死亡等情不諱，惟矢口否認有何過失犯行，辯稱：伊
    駕車載客行經肇事地點，已盡力閃避被害人所駕駛之機車，並保持安全距離，但
    被害人之機車一直往左偏，才撞到伊車後方保險桿，係被害人之過失，伊並無過
    失云云。
二、惟查現場目擊證人即圓山大飯店之警衛邱紹偉於原審證稱：「（當時車禍發生目
    睹情形？）當天早上我原先看道路之盡頭有一部機車，後面尾隨一部計程車，原
    本二部車輛有點距離，後來二部車均往左邊那條路走，左邊那條路是往後山走的
    ，後來他們二部車就發生輕微擦撞，機車騎士倒地」「（當時機車與汽車之位置
  如何？）一開始機車在前，靠右方，計程車在路之正中央，尾隨在後，後來路變
    寬，二部車距離拉開，計程車欲超車，就發生碰撞。計程車是從機車行進方向之
    左側要超車，是在超車過程中發生輕微之擦撞」等語（詳原審卷第九十二頁、第
    九十三頁），足徵本件車禍之發生，係被告超車未保持安全距離所致。又據證人
    即至現場處理之員警黃永裕證稱：「（依據你當時之判斷車禍發生是怎樣之情況
    ？）初步看兩部車擦撞之位置，及保全人員之目擊指證，保全人員說機車到後山
    時往左靠，靠的時候與計程車發生擦撞。我的看法可能二部車未保持好行車安全
    間隔」等語（同上卷第七十五頁頁），復據證人邱紹偉證稱：「（當時這部計程
    車跟他發生碰撞時計程車有無掉落水溝中？）沒有」等語（同上卷第九十四頁）
    ，而被告於警訊時供承：「我於今（11）日早上約八時十分，載乘客欲上圓山後
    山，行至圓山聯誼會入口處，發現一輕機車（ＤＮＥ－０３５）向我右後車門處
    駛過來，此時我也注意到，但因我當時所行駛之道路為一線道之單行道，無法再
    閃避，所以便發生擦撞」等語（偵字第二一二四九號卷第八頁背面），又於檢察
    官訊問時供承：「我覺得閃避就可過，沒想到還是閃不過」等語（同上卷第十五
    頁正面），足證被告當時係超車無誤，又徵之交通事故調查報告表所繪現場圖顯
    示，肇事現場為臺北圓山聯誼會出口及往後山道路之分岔路口前寬約三點五公尺
    之引道，此處路幅狹窄本不宜超車，且由機車刮地痕之起點，距路面右側邊緣一
    點九公尺以觀，機車之左側距路面左側邊緣約一點六公尺左右，被告在如此狹窄
    之空間超車，衡情應無閃避之空間可言，設若被告閃避，車輛恐會掉入路旁之水
    溝中，是其辯已盡力閃避並有保持安全間隔云云，實難採信。又被告於警訊時對
    於肇事經過情形，亦供稱：「該輕機車左手把與我車右後門擦撞，之後該輕機車
    即失控往前摔倒滑行」等語，此有交通事故談話紀錄表附卷可證（偵字第二ＯＯ
    Ｏ八號卷第十頁），被告所辯係被害人自己騎機車左偏而撞其營業小客車後方保
    險桿云云，亦非可採。此外復有道路交通事故調查報告表、交通事故談話紀錄表
    、道路交通事故補充資料表等影本及現場照片五張在卷為憑。又被害人林冠吟因
    本件車禍死亡，亦經臺灣臺北地方法院檢察署檢察官督同法醫師相驗明確，有相
    驗筆錄、相驗屍體證明書、驗斷書附卷可考。按駕駛人駕駛汽車，應注意車前狀
    況，並隨時採取必要之安全措施，且汽車超車時應與前車左側保持半公尺以上之
    間隔超過，分別為道路交通安全規則第九十四條第三項、第一百零一條第五款所
    明定，依道路交通事故調查報告表所繪現場圖、道路交通事故補充資料表及現場
    照片顯示，被告駕車行經肇事路段時，本應注意上開規定，依當時情形，並無不
    能注意情事，竟疏於注意，貿然超車，致其車輛之右後側車門擦撞由林冠吟所騎
    乘機車之左煞車把手，被害人因此失去重心、人車倒地，機車左側車身著地往北
    滑行，造成長約五點六公尺之刮地痕，並受有顱內出血之傷害，足見被告之駕車
    失當行為，顯有過失。且本案肇事責任，經本院函請臺北市車輛行車事故鑑定委
    員會鑑定結果，亦認：「一、乙○○駕駛Ｇ７－３５０號營業小客車：超車時未
    保持適當安全間距。二、林冠吟駕駛ＤＮＥ－０３５號輕機車：尚未發現違規情
    形。」在案，有臺北市車輛行車事故鑑定委員會鑑定意見書附卷可稽，再被害人
    林冠吟確因本件車禍，顱內出血致死，則被告過失駕車肇事行為，與被害人林冠
    吟因本件車禍死亡間，有相當因果關係。綜上所述，被告所辯，顯係事後卸責之
    詞，不足採信，本件事證明確，被告過失犯行洵堪認定。
三查被告乙○○係計程車司機，為從事駕駛業務之人，核其所為係犯刑法第二百七
    十六條第二項之業務過失致人於死罪。又查被告於偵查機關發覺犯罪前，主動向
    前往現場處理之警員當場承認為肇事人而接受裁判，有臺北市政府警察局中山分
    局自首調查報告表一份在卷可稽，合於自首之要件，應依刑法第六十二條前段之
    規定減輕其刑。
四、原審認被告罪證明確，適用刑法第二百七十六條第二項、第六十二條前段，罰金
    罰鍰提高標準條例第一條前段之規定，並審酌被告並無前科，有本院被告全國前
    案紀錄表及臺灣高等法院檢察署刑案紀錄簡覆表各一紙附卷可憑，及其犯罪之情
    節、所生之危害、犯罪後之態度及未與告訴人達成和解等一切情狀，量處有期徒
    刑七月，認事用法，核無不合，量刑亦屬適當，被告上訴意旨否認有過失而指摘
    原判決不當，為無理由，應予駁回。
據上論斷，應依刑事訴訟法第三百六十八條，判決如主文。
本案經檢察官劉斐玲到庭執行職務。
中      華      民      國    九十一    年      八     月     廿九     日
                              台灣高等法院刑事第十五庭
                                  審判長法  官  房  阿  生
                                        法  官  蔡  光  治
                                        法  官  雷  元  結
右正本證明與原本無異。
如不服本判決應於收受送達後十日內向本院提出上訴書狀，其未敘述上訴之理由者並
得於提起上訴後十日內向本院補提理由書（均須按他造當事人之人數附繕本）。
                                        書記官  李  麗  花
中      華      民      國    九十一    年      八     月      卅      日
附錄：本案論罪科刑法條全文
刑法第二百七十六條第二項
 從事業務之人，因業務上之過失犯前項之罪者，處五年以下有期徒刑或拘役，得併
 科三千元以下罰金。
